臺灣新竹地方法院民事簡易判決
110年度竹北簡字第75號
原      告  林正宏  
訴訟代理人  黃敬唐律師
複代理人    劉尹惠律師


被      告  許富貴  
訴訟代理人  許立淇  
上列當事人間給付票款事件，本院於民國110年7月15日言詞辯論
終結，判決如下：
    主  文
一、被告應給付原告新臺幣壹佰肆拾壹萬元，及依附表「被告應
    給付金額」欄所示之金額，各依附表「提示日」欄所示之日
    起，均至清償日止，按年息百分之六計算之利息。
二、原告其餘之訴駁回。
三、訴訟費用由被告負擔四分之三，餘由原告負擔。
四、本判決第一項得假執行。但被告如以新臺幣壹佰肆拾壹萬元
    為原告預供擔保後，得免為假執行。
    事實及理由
壹、程序事項
　　原告原係向本院聲請核發支付命令（109年度司促字第11156
    號），惟被告業於法定期間內聲明異議，依民事訴訟法第51
    9條第1項規定，應以原支付命令之聲請視為起訴。
貳、實體事項　　
一、原告起訴主張：
㈠、原告自民國94年間開始向被告許富貴及其配偶曾金鳳（下逕
    稱曾金鳳）夫婦承租門牌號碼新竹縣○○鄉○○路00號1樓店面
    經營「三媽臭臭鍋新豐店」，雙方因而認識10餘年，相處融
    洽亦有信任關係。
㈡、106年底、107年間起，曾金鳳陸續不定期向原告借調新臺幣
    （下同）數萬元不等之現金週轉，會簡單書立「借據」或「
    簽收條」以證明有借貸關係存在，約有1、20筆，均有按時
    清償，已劃記「ｘ」或註記「還」文字，原告尚有留存其中5
    紙「借據」或「簽收條」可資佐證（卷第39-47頁），雙方
    間曾有多次金錢消費借貸往來。嗣曾金鳳仍有繼續借款，未
    再出具借據或簽收條，改以交付被告許富貴或曾金鳳為發票
    人之支票作為證明，約定於票期屆期提示兌現以清償借款。
    原告亦尚有留存其中109年4至7月間已有兌現至少10張支票
    之證明（卷第49-59頁）（註：上述借據、簽收條、支票已
    清償，與本件借款無關）。
㈢、基於上開㈠㈡所述信任關係，且被告與曾金鳳之票據信用良好
    ，曾金鳳賡續向原告借款即未再書立借據或簽收條。然自10
    9年6月底之後，曾金鳳仍不斷要求借款，惟原告自身資金並
    不充裕，故轉而向原告之親朋好友籌措資金，曾金鳳為求順
    利取得資金而於109年6月20日出具「資金週轉證明書」（卷
    第61頁）交予原告。原告除將手邊既有現金出借外，並自所
    經營之三媽臭臭鍋新豐店設於華南銀行帳戶、原告個人設於
    中國信託、華南銀行帳戶提領現金交付曾金鳳，亦有向親友
    借用款項後再出借予曾金鳳，原告因此持有如「原證4」所
    示之支票共31紙（卷第63-65頁），票面金額合計6,125,000
    元。曾金鳳每筆借款期間約2-3月，印象中有一筆借款期間
    較久約5個月，利率約月息2分。「原證4」其中編號7、12、
    14、16（合計67萬元）業經另案判決原告全部勝訴確定，被
    告應給付原告票款67萬元及按年息6%計算之利息，此有本院
    竹北簡易庭110年度竹北簡字第38號判決可參（卷第215-217
    頁）。　　
㈣、原告執有被告所簽發如「原證4」其中編號20、22、24、26、
    27、28、29、30所示支票8紙（如本件附表，下稱系爭支票
    ），票面金額合計為1,835,000元，惟系爭支票均已屆期（
    消費借貸之清償日），向付款人為付款之提示後，竟遭以存
    款不足及拒絕往來戶為由而未獲兌現。支票之發票人應照支
    票文義擔保支付，為此，爰依票據之法律關係提起本件訴訟
    （並非以原告與曾金鳳間之消費借貸關係起訴），並聲明：
    ⑴被告應給付原告1,835,000元，及自如附表所示各該利息起
    算日起至清償日止，按年息6%計算之利息。⑵請依職權宣告
    假執行。⑶訴訟費用由被告負擔（卷第25頁）。
二、被告則答辯以：
㈠、不爭執系爭支票真正，被告有授權曾金鳳保管支票簿、印章
    及簽發被告名義之支票（卷第142、163-164頁）。惟否認對
    原告負有按票面金額全額給付之義務。並辯以：
　⒈「票據債務人不得以自己與發票人或執票人之前手間所存抗
    辯之事由對抗執票人。但執票人取得票據出於惡意者，不在
    此限。」此為票據法第13條所明定。原告為系爭支票之執票
    人，被告為發票人，為票據關係之直接前後手，被告自得以
    票據原因關係（作為清償曾金鳳與原告間之借款之用）抗辯
    。
　⒉109年6月20日「資金週轉證明書」雖有曾金鳳簽名，但其餘
    內容均是第三人書寫，並非曾金鳳筆跡，故實際如何週轉並
    不清楚。又者，原告所出借予曾金鳳之金額與系爭支票票面
    金額有落差，原告稱此落差為利息，原告自應逐筆舉證有消
    費借貸關係存在、借貸本金金額、利息金額、利率、借款期
    間、實際交付金錢之金流等。曾金鳳未自原告處取得1,835,
    000元，被告亦迄未證明有交付1,835,000元予曾金鳳。
㈡、茲提出被告依系爭支票存根聯整理之「支票利息整理表」，
    就系爭支票而言，原告預收之利息高達425,000元（詳附表
    「被告抗辯票面金額內含利息金額」欄）。被告願意清償真
    正之借款金額以維護信用，但現在生活困難，希協商降低償
    還金額。
㈢、並聲明：⑴原告之訴駁回。⑵訴訟費用由原告負擔。⑶如受不利
    益判決，願供擔保請准宣告免為假執行（卷第154頁）。
三、本院之判斷：
㈠、原告主張其執有被告簽發之系爭支票，經遵期提示不獲兌現
    等情，業據其提出系爭支票及退票理由單等影本為證（見支
    付命令卷第9-23頁），被告就此亦不爭執，是原告為票據權
    利人、被告為票據債務人之事實，應堪先予認定。至原告請
    求被告給付票款1,835,000元，則為被告所否認，並以前詞
    置辯。是以，本院所應審究者，乃：被告能否執曾金鳳與原
    告間之消費借貸關係，對原告為票據原因抗辯？若得以抗辯
    ，則被告應給付原告之票款金額，應為若干元？
㈡、經查：　　
  ⒈支票固為無因證券，票據債務人不得以自己與發票人或執票
    人前手間所存在之抗辯事由，對抗執票人。然發票人非不得
    以自己與執票人間所存之抗辯事由對抗執票人，此觀票據法
    第13條本文之反面解釋自明。又如發票人一旦提出其基礎原
    因關係不存在之對人抗辯，執票人自應就該基礎原因關係存
    在之積極事實，負舉證責任（最高法院87年度台上字第1601
    號判決要旨參照）。原告自承其與被告間並無消費借貸關係
    存在，原告取得系爭支票之緣由，乃曾金鳳向其借款而交付
    系爭支票以為清償方法；被告亦不否認曾金鳳係經其授權而
    簽發系爭支票後直接交付原告，本院審酌既然曾金鳳並非自
    被告取得已完成支票應記載事項之有效支票後再轉讓予原告
    ，僅係代理被告簽發系爭支票，則曾金鳳與被告間並不存在
    票據關係，曾金鳳並非原告之前手，是以，被告與原告間實
    係票據法律關係之直接前後手。系爭支票既係作為曾金鳳對
    原告所負借款債務之清償方法，揆諸前引票據法第13條規定
    ，票據債務人之被告自得以曾金鳳與原告間之原因關係即消
    費借貸抗辯事由對抗原告。
　⒉稱消費借貸者，謂當事人一方移轉金錢或其他代替物之所有
    權於他方，而約定他方以種類、品質、數量相同之物返還之
    契約，民法第474 條第1 項定有明文。而消費借貸，為要物
    契約，須以金錢或其他代替物之交付為構成要件，如對於交
    付之事實有爭執，自應由主張已交付之貸與人負舉證責任（
    最高法院79年度台上第2722號判決要旨參照）。被告固不爭
    執系爭支票票面金額合計1,835,000元，然否認原告實際如
    數交付，而抗辯票面金額內含高額利息達425,000元，應予
    扣除。原告不否認票面金額內含部分利息，但僅承認含利息
    185,000元（卷第153、169頁）。是以，本院所應進一步探
    究者，乃原告預扣之利息究係若干元？
　⑴按當事人主張有利於己之事實者，就其事實有舉證之責任，
    民事訴訟法第277 條定有明文，原告迄今未能提出其實際交
    付曾金鳳具體金額之證明，依前引規定，對於交付事實無法
    舉證之不利益，應歸由原告承擔。而被告業已提出其依據支
    票存根聯手寫之利息金額註記（卷第195-197頁）之「支票
    利息整理表」，堪認以系爭支票票面金額扣除利息金額後，
    即為被告所承認之曾金鳳借款本金金額1,410,000元【詳如
    附表「票面金額」欄、「被告抗辯票面金額內含利息金額」
    欄、「被告應給付金額」欄所示】。
　⑵至於原告主張借款期間約2-3月、5個月不等，利率約月息2分
    、合計僅收取利息185,000元、被告抗辯之利息金額過高不
    合理等節，本院審酌原告此部分主張，同樣未能舉證以實，
    無從信取，無法舉證之不利益，亦應歸由原告承擔。另觀諸
    系爭支票之票號與發票日間之關係，理論上，票號在後者，
    應係較晚簽發者，然本件系爭支票，票號在後者，發票日卻
    在先，例如附表編號3（票號EI0000000），發票日109年11
    月5日，附表編號7（票號EI0000000），發票日卻係109年11
    月27日，先簽發之支票之發票日卻較晚（還款期間較長），
    後簽發之支票之發票日卻較早（還款期間較短），由此可見
    每次借款所預定之還款期間並無固定規律可循，準此，原告
    自行整理之借款利息表，尚乏堅實憑據。
㈢、另按「執票人向支票債務人行使追索權時，得請求自為付款
    提示日起之利息，如無約定利率者，依年利6釐計算。」票
    據法第133條定有明文。查系爭支票既為被告所簽發，用以
    清償曾金鳳借款債務1,410,000元，則原告依票據法之法律
    關係，請求被告給付票款1,410,000元及各依附表「提示日
    」欄所示之日起，均至清償日止，按年息6%計算之利息，為
    有理由，應予准許。逾此範圍之請求，則為無理由，應予駁
    回。
四、本件事證已臻明確，兩造其餘攻擊防禦方法及證據，核與判
    決結果不生影響，爰不一一論述。
五、本件係就民事訴訟法第427條第2項第6款適用簡易程序所為
    被告部分敗訴之判決，依同法第389條第1項第3款規定，應
    依職權宣告假執行。又被告聲明願供擔保，請准宣告免為假
    執行，核無不合，爰為被告酌定相當之擔保金額後，併宣告
    之。
六、訴訟費用負擔之依據：民事訴訟法第79條。　　
中　　華　　民　　國　　110 　年　　8   　月　　31　　日
                  竹北簡易庭法　官　陳麗芬
以上正本係照原本作成。
如對本判決上訴，須於判決送達後20日內向本院提出上訴狀。如
委任律師提起上訴者，應一併繳納上訴審裁判費。
中　　華　　民　　國　　110 　年　　8　　 月　　31　　日
                            書記官　曾煜智
附表
編號 支票號碼 票面金額  被告抗辯票面金額內含利息金額 被告應給付金額  發票日  提示日 （即利息起算日） 1 EI0000000   350,000元   50,000元   300,000元 109年10月24日 109年10月27日 2 EI0000000   140,000元   40,000元     100,000元 109年10月29日 109年10月29日 3 EI0000000   250,000元   50,000元   200,000元 109年11月5日 109年11月5日 4 EI0000000   255,000元   55,000元   200,000元 109年11月11日 109年11月11日 5 EI0000000   250,000元   50,000元   200,000元 109年11月14日 109年11月16日 6 EI0000000   150,000元   40,000元   110,000元 109年11月15日 109年11月16日 7 EI0000000   300,000元  100,000元   200,000元 109年11月27日 109年11月27日 8 EI0000000   140,000元   40,000元     100,000元 109年11月27日 109年11月27日  合計 1,835,000元  425,000元 1,410,000元